臺灣桃園地方法院民事判決　　　　　　　92年度訴字第2053號
原　　　告　丙○○
訴訟代理人　曹馨方律師
　　　　　　許啟龍律師
複　代理人　乙○○
被　　　告　甲○○　　65歲.
上列當事人間請求損害賠償事件，本院於民國94年1 月26日言詞
辯論終結，判決如下：
    主  文
被告應給付原告新台幣伍佰萬元，及自民國九十二年四日月四日
起至清償日止，按年息百分之五計算之利息。
訴訟費用由被告負擔。
本判決於原告以新台幣壹佰陸拾陸萬柒仟元為被告供擔保後，得
假執行。
    事  實
甲、原告方面：
  　一、聲明：除供擔保金額外，如主文所示。
　　二、陳述：
        （一）原告於民國81年4 月29日與被告簽訂「不動產買
              賣契約書」，約定由原告以新台幣30,000,000元
              向訴外人展福建設股份有限公司（下稱展福公司
              ）購買坐落桃園縣大溪鎮○○段頭寮小段429 之
              25 地 號丙種建築用地計500 坪土地乙筆（下稱
              系爭土地），並約定至遲應於82年2 月28日前移
              轉登記予原告。
        （二）原告於86年7 月間辦妥移轉登記後，始知悉系爭
              土地於移轉登記前即遭設定抵押權，為此，原告
              已於92年3 月26日以中路郵局第382 號存證信函
              ，限期被告於該信函送達之翌日起七日內塗銷抵
              押權登記，然被告至今未塗銷該抵押權，堪認已
              屬「不能補正之不完全給付」，依民法第227 條
              第1 項規定，原告自得依同法第226 條有關給付
              不能之規定，請求被告賠償損害。
        （三）不動產經設定抵押權者，不僅因第三人將來可能
              行使抵押權，而有受強制執行之虞，於執行前無
              論轉售或提供擔保再行貸款亦較困難，縱能轉售
              或再提供設定擔保辦理貸款，其價金或貸款額度
              必較無負擔之情形為低，其交易價值存有潛在貶
              值之情形，乃眾所週知，今系爭土地非但設定有
              抵押權，甚且已遭法院許可強制執行，並經法院
              民事執行處進行鑑價程序，已遭執行拍賣之高度
              風險，應認為其至少已減損與抵押債權額度5,00
              0,000 元相等之土地應有價值，原告至少受有等
              同於抵押債權額之損害。
  　三、證據：提出不動產買賣契約書乙份、協議書乙份、本院
              85年度重訴字第29號民事判決書乙份、本院92年
              度拍字第323 號拍賣抵押物裁定書乙份、最高法
              院92年台上字第922 號裁判要旨乙份、土地謄本
              乙份、刑事附帶民事起訴狀乙份、起訴書乙份、
              存證信函乙份（以上均為影本）為證。
乙、被告方面：被告未於最後言詞辯論期日到場，據其以前到場
    　　　　　為陳述略謂：
    一、聲明：駁回原告之訴及假執行之聲請。
    二、陳述：系爭土地之抵押權不是被告去設定的，設定之陳
        　　　台章已被以偽造文書判刑。
丙、本院依職權調閱本院85年度重訴字第29號民事卷宗、92年度
    執字第25878號民事執行卷宗。
    理  由
一、程序方面：
    本件被告未於最後言詞辯論期日到場，核無民事訴訟法第38
    6 條所列各款情形，爰依原告聲請，由其一造辯論而為判決
    。
二、原告起訴主張：於81年4 月29日與被告簽訂「不動產買賣契
    約書」，約定由原告以30,000,000元向展福公司購買系爭土
    地，並約定至遲應於82年2 月28日前移轉登記予原告。原告
    於86年7 月間辦妥移轉登記後，始知悉系爭土地於移轉前即
    遭設定抵押權，為此，原告已於92年3 月26日以中路郵局第
    382 號存證信函，限期被告於該信函送達之翌日起七日內塗
    銷抵押權登記，然被告至今未塗銷該抵押權，今系爭土地已
    遭法院民事執行處進行鑑價程序拍賣中之事實，業據其提出
    與所述相符之不動產買賣契約書、協議書、本院92年度拍字
    第323 號拍賣抵押物裁定書及存證信函為證，復經本院調閱
    本院92年度執字第25878 號民事執行宗查核屬實，被告未於
    最後言詞辯論期日到場，惟據其前次到場對此亦未表爭執，
    原告此部分主張之事實，堪信為實在。
三、按出賣人應擔保第三人就買賣之標的物，對於買受人不得主
    張任何權利。因可歸責債務人之事由，致為不完全給付者，
    債權人得依關於給付遲延或給付不能之規定行使其權利。因
    不完全給付而生前項以外之損害者，債權人並得請求賠償。
    民法第349 條、第227 條第1 項、第2 項分別定有明文。又
    買賣標的物受第三人權利之限制，如所有權上有抵押權存在
    ，是為權利瑕疵，如其瑕疵係在買賣契約成立後，買賣標的
    物交付以前發生者，又屬不完全給付。本件系爭買賣契約係
    訂立於81年4 月29日，訴外人展福公司將系爭土地所有權全
    部於86年4 月7 日向訴外人陳素珍抵押借款並設定債權額10
    ,000,000 元 ，惟已清償5,000,000 元尚欠5,000,000 元債
    務等情，依上開規定及解釋，訴外人展福公司於系爭土地設
    定抵押權之行為，係成立於買賣契約訂立後，堪認係可歸責
    於被告，故就系爭土地之所有權受有相當之限制，原告取得
    土地之用益、處分權即非完整，實際上已遭受損害，顯已屬
    不完全給付。
四、次按不完全給付於給付前為債權人發現且尚能補正者，債權
    人得請求債務人補正，債務人如不予補正，應分別適用給付
    不能或給付遲延之規定。又按不動產經設定抵押權後，依民
    法第866 條、第867 條規定，所有人固得將該不動產讓與或
    所有權因有該項抵押權登記之負擔自受限制，價值亦因而減
    損，無論轉售或提供為擔保再行貸款，均較不易，縱能轉售
    或再提供為擔保貸款，其價金或貸款額度必較無負擔之情形
    為低，乃眾所週知，自難認其使用、收益權未受影響，所有
    權既受限制，價值亦有減損，即不能謂所有人無受損害情形
    。查本件原告於92年3 月26日以桃園中路郵局第382 號存證
    信函，限期催告被告於收受該信函後七日內塗銷抵押權登記
    ，有原告提出之存證信函及回執可稽，惟迄今被告尚未塗銷
    訴外人陳素珍設定之抵押權，亦即被告拒絕補正，堪認本件
    已為「不能補正之不完全給付」，依民法第227 條第1項 規
    定，原告自得依同法第226 條有關給付不能之規定，請求被
    告賠償損害。又系爭土地業經訴外人陳素珍於92年8 月28日
　　以訴外人展福公司尚積欠5,000,000 元而持拍賣抵押物裁定
  　向本院執行處聲請拍賣中，原告若欲免於執行拍賣及塗銷該
    抵押權之設定，勢必須清償訴外人陳素珍5,000,000 元，是
    原告主張因被告之給付不能至少受有前開5,000,000 元之損
    害，即屬有據。從而，原告依民法第227 條第1 項、第226
    條有關債務不履行之給付不能之規定，請求被告給付原告賠
    償5,000,000 元及自催告起即92年4 月4 日起至清償日止，
    按年息5%計算之利息，自屬有理由，應予准許。
五、原告陳明願供擔保，請准宣告假執行，經核無不合，爰酌定
    相當擔保金額准許之。
六、兩造其餘攻擊防禦方法及所提出之各項證據資料，經審酌後
    ，因與判決之基礎無涉，且不影響判決之最後結果，爰不予
    以一一論述，附此敘明。
七、結論：原告之訴為有理由，依民事訴訟法第385 條第1 項前
    段、第78條，第390 條第2 項，判決如主文。
中　　華　　民　　國　　94　　年　　2 　　月　　16　　日
                  民事第一庭    法　官　林淑鳳
以上正本係照原本作成。
如對本判決上訴，須於判決送達後20日內向本院提出上訴狀。
中　　華　　民　　國　　94　　年　　2 　　月　　16　　日
                                書記官　黃楓茹
